【裁判字號】    98,易,2596
【裁判日期】    981130
【裁判案由】    詐欺
【裁判全文】
臺灣臺北地方法院刑事判決              98年度易字第2596號
公  訴  人  臺灣臺北地方法院檢察署檢察官
被      告  乙○○
上列被告因詐欺案件，經檢察官聲請以簡易判決處刑（98年度偵
字第13387 號），本院認不宜依簡易判決處刑，改依通常程序審
理，被告於本院準備程序中就被訴事實為有罪之陳述，經告知簡
式審判程序之旨，並聽取公訴人及被告之意見後，本院合議庭認
為適宜由受命法官獨任進行簡式審判程序而裁定改由受命法官獨
任進行簡式審判程序審理，判決如下：
    主  文
乙○○幫助意圖為自己不法之所有，以詐術使人將本人之物交付
，處拘役貳拾日，如易科罰金，以新臺幣壹仟元折算壹日。緩刑
貳年。
    事  實
一、乙○○明知依社會生活之通常經驗，一般人均可以自己名義
    申請金融帳戶使用，除有不法目的外，無須借用他人金融帳
    戶使用，而可預見不詳之人收購他人名義帳戶，可能係遂行
    不法所有意圖用以詐騙他人，竟仍不違背其本意，基於幫助
    不詳之人意圖為自己不法之所有及詐欺取財之未必故意，於
    民國98年1 月12日14時許，在臺北縣府中捷運站2 號出口附
    近，將其前所申請之台新國際商業銀行西門分行帳號000000
    00000000號帳戶之存摺影本及提款卡交予姓名年籍不詳之成
    年男子使用，並告知提款卡之密碼。而該成年男子所屬詐騙
    集團之成員在取得乙○○上開帳戶存摺等物後，即基於意圖
    為自己不法所有之犯意，散佈專辦陽信銀貸款之廣告單，甲
    ○○於98年2 月20日8 時30分許見到該廣告單後，撥打電話
    與真實姓名年籍不詳、自稱「陳先生」之男子聯絡，「陳先
    生」佯稱可提供新臺幣（下同）300 萬元之貸款，惟須先繳
    交手續費等語，使甲○○陷於錯誤，遂依指示於同日9 時許
    ，至永豐銀行忠孝分行，臨櫃匯款2 萬8000元至乙○○所有
    上開帳戶內，又因「陳先生」要求再繳交對保費，甲○○遂
    於同日依指示至臺北市松山區之松青超市，以信用卡刷得現
    金15萬元，再至臺北市○○○路○段2 號當面交給「陳先生
    」。俟甲○○發現有異，報警後由警方循線查知上情。
二、案經臺北市政府警察局中正第一分局報告臺灣臺北地方法院
    檢察署檢察官偵查後聲請簡易判決處刑，經本院認不宜逕以
    簡易判決處刑，改依通常程序審理，嗣經乙○○於本院準備
    程序中，就被訴事實為有罪之陳述，經本院合議庭裁定改行
    簡式審判程序。
    理  由
一、前揭犯罪事實，業據被告乙○○於本院訊問時坦承不諱（見
    見本院98年度易字第2596號卷第10頁背面、第18頁背面、第
    20頁背面、第21頁背面），並經證人甲○○於警詢時證述甚
    詳（見98年度偵字第13387 號卷第17、18頁），且有98年2
    月20日永豐銀行匯款委託書（見上開偵字卷第19頁）、專辦
    陽信銀貸款廣告單（見上開偵字卷第19頁）、台新國際商業
    銀行98年5 月6 日台新作文字第9806926 號函暨所附乙○○
    帳號00000000000000號帳戶之開戶資料、歷史交易明細查詢
    資料（見上開偵字卷第5 至11頁）等在卷可稽。足見被告前
    述自白確與事實相符，應堪採信。故本件事證明確，被告犯
    行堪以認定。
二、按刑法上之幫助犯，係對於犯罪與正犯有共同之認識，而以
    幫助之意思，對於正犯資以助力，未參與實施犯罪構成要件
    之行為者而言（參照最高法院88年度臺上字第1270號判決意
    旨）。本件被告係基於幫助詐騙集團成員犯詐欺罪而提供提
    款卡及密碼等帳戶資料，且並無任何積極證據證明有參與實
    施詐欺取財之犯罪構成要件行為，是核被告所為，係犯刑法
    第30條第1 項、第339 條第1 項之幫助詐欺取財罪。被告以
    幫助之意思，參與構成要件以外之行為，為幫助犯，爰依刑
    法第30條第2 項規定，依正犯之刑減輕之。爰審酌被告品行
    、於政府大力宣導下猶任意交付帳戶予不明人士供他人詐騙
    所用，本不應輕縱，惟其犯後已坦認犯行，且本件被害人甲
    ○○受騙而匯入被告上開帳戶之金額僅2 萬餘元，情節尚非
    重大，暨被告已與被害人達成和解（見上開本院卷第18頁背
    面）等一切情狀，量處如主文所示之刑，並諭知易科罰金之
    折算標準。末查，被告前未曾因故意犯罪受有期徒刑以上刑
    之宣告，有臺灣高等法院被告前案紀錄表在卷可查，其因一
    時失慮，致罹刑典，犯後已坦承犯行，被害人亦表示請法院
    宣告被告緩刑（見上開本院卷第21頁背面），信被告經此偵
    審程序之進行，當知警惕，而無再犯之虞，是本院認所宣告
    之刑以暫不執行為適當，爰依刑法第74 條 第1 項第1 款之
    規定宣告緩刑2 年，用啟自新。
據上論斷，應依刑事訴訟法第452 條、第273 條之1 第1 項、第
299 條第1 項前段，刑法第339 條第1 項、第30條第1 項前段、
第2 項、第41條第1 項前段、第74條第1 項第1 款，刑法施行法
第1 條之1 ，判決如主文。
本案經檢察官柯木聯到庭執行職務。
中    華    民    國    98    年    11    月    30    日
                  刑事第十九庭法  官  高若珊
上正本證明與原本無異。
如不服本判決應於收受送達後10日內向本院提出上訴書狀，並應
敘述具體理由；其未敘述上訴理由者，應於上訴期間屆滿後20日
內向本院補提理由書（均須按他造當事人之人數附繕本）「切勿
逕送上級法院」。告訴人或被害人如對於本判決不服者，應具備
理由請求檢察官上訴，其上訴期間之計算係以檢察官收受判決正
本之日期為準。
                              書記官  游曉婷
中    華    民    國    98    年    11    月    30    日
附錄論罪科刑法條全文
中華民國刑法第339條
意圖為自己或第三人不法之所有，以詐術使人將本人或第三人之
物交付者，處5年以下有期徒刑、拘役或科或併科1千元以下罰金
。
以前項方法得財產上不法之利益或使第三人得之者，亦同。
前二項之未遂犯罰之。


司法院資訊處製作；財團法人民間司法改革基金會備份。
